---
title: "Análisis Histórico de la Copa del Mundo FIFA (1930–2018)"
subtitle: "Proyecto Individual — COM4602"
author: "Enzo Vásquez"
date: "2026"
output:
  html_document:
    toc: true
    toc_depth: 3
    number_sections: true
    theme: readable
    code_folding: show
---

```{r setup, include=FALSE}
knitr::opts_chunk$set(
  echo    = TRUE,
  message = FALSE,
  warning = FALSE,
  fig.align = "center",
  fig.width = 8,
  fig.height = 5
)
knitr::opts_knit$set(root.dir = normalizePath(".."))
```

# Descripción del proyecto

El proyecto analiza datos históricos de la Copa del Mundo FIFA (1930–2018) obtenidos desde TidyTuesday. Se aplican técnicas de análisis exploratorio y modelado predictivo multinomial/logístico para predecir el resultado de un partido (`outcome`: Home/Away/Draw).


# Carga y limpieza de datos

```{r load}
source("R/load.R")
source("R/clean.R")
```

## Datos cargados

```{r glimpse}
glimpse(worldcups)
glimpse(wcmatches)
```

# Análisis exploratorio

```{r eda, fig.cap="Plots EDA"}
source("R/eda.R")
```

## Evolución de goles por torneo
```{r plot1}
p1
```

## Top 10 selecciones con más victorias
```{r plot2}
p2
```

## Países con más títulos
```{r plot3}
p3
```

## Top 5 rivalidades
```{r plot4}
p4
```

## Distribución de goles por fase
```{r plot5}
p5
```

## Asistencia vs goles promedio por mundial
```{r plot6}
p6
```

# Modelado predictivo

Se predice `outcome` (H/A/D) usando regresión logística multinomial. Se comparan tres enfoques: StepAIC, Ridge y Lasso.

```{r modeling, results='hide'}
source("R/modeling.R")
```

## Partición de datos

- **Train:** 70% (`r nrow(train)` observaciones)
- **Test:** 30% (`r nrow(test)` observaciones)
```{r particion}
table(train$outcome)
table(test$outcome)

prop.table(table(train$outcome)) %>% round(3)
prop.table(table(test$outcome)) %>% round(3)
```
La clase dominante es `H` (victoria local), reflejando ventaja de local histórica en mundiales. Las clases están distribuidas de forma similar entre train y test, lo que valida la partición.

## Resultados

```{r results}
acc
```
El modelo con mayor accuracy es `StepAIC`. Ridge y Lasso aplican regularización sobre los coeficientes del multinomial, penalizando variables poco informativas. StepAIC selecciona variables por criterio AIC desde el modelo nulo. La variable `home_score` y `away_score` son los predictores más influyentes dado que determinan directamente el outcome.
